【裁判字號】    95,易緝,614
【裁判日期】    951212
【裁判案由】    毒品危害防制條例
【裁判全文】
臺灣臺中地方法院刑事判決             95年度易緝字第614號
公  訴  人  臺灣臺中地方法院檢察署檢察官
被      告  甲○○
上列被告因違反毒品危害防制條例案件，經檢察官提起公訴（九
十四年度毒偵字第五九五六號）及移送併辦（九十五年度毒偵字
第二一五號），被告於本院準備程序中為有罪之陳述，經本院合
議庭評議後裁定由受命法官獨任改行簡式審判程序審理，本院判
決如下：
    主    文
甲○○施用第二級毒品，累犯，處有期徒刑柒月。
    犯罪事實
一、甲○○曾因施用毒品案件，經依本院八十八年度毒聲字第四
    一五四號裁定送勒戒處所進行觀察、勒戒後，認無繼續施用
    毒品傾向，由臺灣臺中地方法院檢察署檢察官於民國八十八
    年七月二日以八十八年度偵字第一六五三五號為不起訴處分
    確定；又因施用毒品案件，經本院以九十年度毒聲字第二四
    六二號裁定送勒戒處所進行觀察、勒戒後，認有繼續施用毒
    品傾向，經本院以九十年度毒聲字第三０四六號裁定令入戒
    治處所施以強制戒治，於九十年七月二十七日進入臺灣臺中
    戒治所接受強制戒治處分，於九十一年六月十七日強制戒治
    執行期滿釋放出所。
二、甲○○前於九十三年間，因贓物罪，經本院於九十三年七月
    二十日以九十三年度易字第一三五九號判處有期徒刑五月，
    如易科罰金，以銀元佰元折算壹日確定，於九十三年十二
    月二日入監執行，甫於九十四年五月一日縮短刑期執行完畢
    。
三、甲○○仍不知悔改及徹底戒絕，於前開強制戒治執行完畢釋
    放後五年內，竟基於施用第二級毒品甲基安非他命之犯意，
    先後於九十四年九月十六日十七時許、九十四年九月二十一
    日、九十四年十一月二十三日，在臺中縣大雅鄉○○村○○
    路一０六號其友人住處，以將甲基安非他命放置於鋁箔紙上
    或玻璃球內以火燒烤使之產生煙霧後加以吸食之方式，非法
    施用第二級毒品甲基安非他命多次。嗣先於九十四年九月二
    十三日十九時四十分許，在臺中縣大雅鄉○○村○○路一０
    六號，為警查獲；又於九十四年十一月二十七日十九時五十
    五分許，在臺中市○○區○○路三段與都會公園交會處，因
    形跡可疑，為警盤查，因而獲悉上情。
四、案經臺中市警察局移送臺灣臺中地方法院檢察署檢察官偵查
    起訴暨移送併辦。
    理    由
一、訊據被告甲○○，對於前揭時地，施用第二級毒品甲基安非
    他命多次之情，業於本院中坦認屬實，且被告於為警查獲時
    先後所採集之尿液，經送驗結果，亦均呈現甲基安非他命陽
    性反應，此有中山醫學大學附設醫院藥物濫用檢測中心驗尿
    報告二份在卷可稽，並有查獲現場照片五張、查獲現場位置
    圖一份在卷可稽，被告自白供述與現有事證相符，應堪置信
    。本件事證已臻明確，被告犯行，洵堪認定。
二、查：被告行為後，刑法業於九十五年七月一日修正施行。按
    行為後法律有變更者，適用行為時之法律，但行為後之法律
    有利於行為人者，適用最有利於行為人之法律，現行刑法第
    二條第一項定有明文。又按修正後之刑法，業已刪除原刑法
    第五十六條關於連續犯之規定，此刪除雖非犯罪構成要件之
    變更，但顯已影響行為人刑罰之法律效果，自屬法律有變更
    。而被告於九十四年九月、十一月間，先後施用第二級毒品
    甲基安非他命多次之犯行，依據舊法對於連續犯之觀念，強
    調其「概括犯意」及「罪名同一」之主、客觀要件，依修正
    前刑法第五十六條連續犯之規定，係以裁判上一罪論處，但
    如依新法之規定既已將上開連續犯之規定廢除，本案中被告
    於刑法修正前多次施用毒品之犯行，即應分別論以數罪，惟
    毒品有高度之成癮性及濫用性，施用毒品犯罪，通常極易成
    癮，一旦身染毒癮，即有於短時間內密集施用之傾向，該等
    施用行為顯然具有反覆性及延續性之特徵，是就業已成癮之
    施用毒品者而言，如將個別施用行為在刑法上逐一評價並分
    別論處罪刑，恐係無視於該種犯罪類型反覆實施之特性，而
    有使行為人承受過度且顯不相當刑罰之疑慮，並與刑罰過度
    評價禁止原持相悖，更有違憲法所揭櫫之比例原則。從而，
    對於時間緊接之多次施用毒品行為，在刑法修正前，法院實
    務均係以連續犯之裁判上一罪論處，而於刑法修正施行後，
    如延續以往之法律見解，將因連續犯之刪除，而應就各次施
    用毒品犯行予以分論併罰，此種法律見解，顯然對於施用毒
    品此種特殊犯罪類型不合宜，本院認為自九十五年七月一日
    刑法修正生效施行後，應將施用毒品之行為，改以集合犯之
    包括一罪關係論處，就此論罪科刑之變更，應屬法律見解之
    變更，性質上非屬法律本身之變更，亦與連續犯規定之刪除
    無涉，自無刑法第二條第一項比較新舊法適用之問題。是以
    ，被告於九十四年九月、十一月間多次施用第二級毒品甲基
    安非他命之行為，足認其有反覆施用之情事，應逕以集合犯
    之包括一罪關係論處。
三、按甲基安非他命分別係屬毒品危害防制條例所定之第二級毒
    品，不得非法施用。核被告所為，係犯毒品危害防制條例第
    十條第二項之施用第二級毒品罪。被告為供施用而持有第二
    級毒品甲基安非他命之低度行為，應為施用第二級毒品甲基
    安非他命之高度行為所吸收，不另論處。（又被告於前開時
    間內先後多次施用第二級毒品甲基安非他命之犯行，應視為
    法律構成要件行為之單數，論以集合犯之包括一罪，僅受一
    次之法律評價，因此，臺灣臺中地方法院檢察署檢察官以九
    十五年度毒偵字第二一五號就被告於九十四年十一月二十三
    日施用第二級毒品甲基安非他命之犯行予以移送併辦部分，
    與本案起訴之施用毒品犯行間，係屬集合犯之包括一罪關係
    ，應為起訴效力所及，本院自得併予審理。）查：被告曾於
    九十三年間，因贓物罪，經本院於九十三年七月二十日以九
    十三年度易字第一三五九號判處有期徒刑五月，如易科罰金
    ，以銀元佰元折算壹日確定，於九十三年十二月二日入監
    執行，甫於九十四年五月一日縮短刑期執行完畢等情，此有
    臺灣高等法院被告前案紀錄表一份在卷可稽，被告前受有期
    徒刑之執行完畢後，五年以內故意再犯本件有期徒刑以上之
    罪，不論依修正前刑法第四十七條之規定或修正後刑法第四
    十七條第一項之規定，均構成累犯，依刑法第二條第一項前
    段「從舊從輕」之規定，應適用修正前刑法第四十七條之規
    定，加重其刑。爰審酌被告前因施用毒品之犯行，經歷觀察
    勒戒之機會，仍無法戒除施用毒品之惡習，五年內，猶故態
    復萌，再次施用毒品，無視於毒品對於自身健康之嚴重傷害
    及國家對於杜絕毒品犯罪之禁令，惟因施用毒品本身係屬自
    戕行為，對於社會所產生之潛在危害性尚屬輕微，且被告犯
    罪後業經坦承犯行，尚知悔悟，犯後態度良好，本院考量被
    告施用毒品之次數不多，參酌被告前因施用毒品罪，已遭判
    刑有期徒刑六月等一切情狀，量處如主文所示之刑，以示懲
    儆。
據上論斷，應依刑事訴訟法第二百七十三條之一第一項、第二百
九十九條第一項前段，毒品危害防制條例第十條第二項，刑法第
十一條前段、第二條第一項前段、修正前刑法第四十七條，判決
如主文。
中    華    民    國    95    年    12    月    12    日
                  刑事第五庭    法  官  巫淑芳
上正本證明與原本無異。
如不服本判決，應於送達後十日內向本院提出上訴狀（須附繕本
），上訴於臺灣高等法院臺中分院。
                                書記官  王麗麗
中    華    民    國    95    年    12    月    12    日
附錄論罪科刑法條：
毒品危害防制條例第10條：
施用第一級毒品者，處六月以上五年以下有期徒刑。
施用第二級毒品者，處三年以下有期徒刑。


司法院資訊處製作；財團法人民間司法改革基金會備份。
